---
title: "Phân tích dữ liệu Diabetes"
output:
  html_document:
    toc: true
    theme: flatly
---


```{r setup, include=FALSE}
knitr::opts_chunk$set(echo = TRUE)
Sys.setlocale("LC_ALL", "Vietnamese_Vietnam.1258")
options(encoding = "UTF-8")
```

```{r}
# Đọc dữ liệu
data <- read.csv("C:/Users/win/Downloads/Diabetes.csv")

# Xem 6 dòng đầu tiên
head(data)
```

- Kiểm tra chất lượng dữ liệu
```{r}
# 2. In ra tên tất cả các cột để chúng ta gọi tên cho chuẩn ở các bước sau
print("--- TEN CAC COT BI THIEU TRONG DU LIEU ---")
names(data)

# 3. Kiểm tra xem có ô dữ liệu nào bị bỏ trống (Missing values - NA) không
print("--- SO LUONG DƯ LIEU BI THIEU TRONG TUNG COT ---")
colSums(is.na(data))
```

2, Xử lý dữ liệu
-Làm sạch dữ liệu
```{r}
# 2. Loại bỏ các dòng trùng lặp (nếu có)
data_clean <- unique(data)

# 3. Kiểm tra lại lần cuối để đảm bảo không còn giá trị NA
# (Bước này rất quan trọng để tránh lỗi khi chạy các mô hình Ridge/Lasso sau này)
if(any(is.na(data_clean))) {
  data_clean <- na.omit(data_clean)
}

print(paste("So dong du lieu lam sach:", nrow(data_clean)))
```
- Chuẩn hóa dữ liệu
```{r}
# 1. Tách biến độc lập (X) và biến mục tiêu (target)
# Giả sử cột cuối cùng là biến mục tiêu
X <- data_clean[, -ncol(data_clean)] 
Y <- data_clean[, ncol(data_clean)]

# 2. Thực hiện chuẩn hóa trên các biến độc lập
# Hàm scale() trả về một matrix, chúng ta chuyển lại thành data.frame
X_scaled <- as.data.frame(scale(X))

# 3. Ghép biến mục tiêu trở lại vào tập dữ liệu đã chuẩn hóa
data_standardized <- cbind(X_scaled, target = Y)

print("--- Buoc 2: Chuan hoa du lieu ---")
summary(data_standardized[, 1:5]) # Xem thử 5 biến đầu tiên đã về Mean = 0 chưa
```
- Chia dữ liệu
```{r}
# 1. Đặt mầm ngẫu nhiên để kết quả có thể tái lập (reproducible)
set.seed(2026) 

# 2. Tạo chỉ số ngẫu nhiên cho 80% dữ liệu
n <- nrow(data_standardized)
train_indices <- sample(1:n, size = 0.8 * n)

# 3. Phân tách thành hai tập riêng biệt
train_data <- data_standardized[train_indices, ]
test_data  <- data_standardized[-train_indices, ]

print("--- Buoc 3: Chia du lieu ---")
print(paste("Kich thuoc tap Train:", nrow(train_data), "dong"))
print(paste("Kich thuoc tap Test :", nrow(test_data), "dong"))
```

3, Phân tích dữ liệu

- Thống kê mô tả
```{r}
library(e1071)  # để tính Skewness

# Hàm tính thống kê mô tả cho một vector
desc_stats <- function(x) {
  c(
    N         = length(x),
    Mean      = mean(x,          na.rm = TRUE),
    SD        = sd(x,            na.rm = TRUE),
    Median    = median(x,        na.rm = TRUE),
    Min       = min(x,           na.rm = TRUE),
    Max       = max(x,           na.rm = TRUE),
    Skewness  = skewness(x,      na.rm = TRUE)
  )
}

# Áp dụng cho toàn bộ các cột của tập TRAIN
desc_table <- t(apply(train_data, 2, desc_stats))

# Làm tròn 4 chữ số thập phân
desc_table <- round(as.data.frame(desc_table), 4)

# In kết quả
print("========== THONG KE MO TA - TAP TRAIN ==========")
print(desc_table)
```
- Ma trận tương quan
```{r}
library(corrplot)
library(ggplot2)

# Tính ma trận tương quan
cor_matrix <- cor(train_data, method = "pearson")

# In ma trận tương quan (làm tròn 4 chữ số)
print("========== BANG TUONG QUAN - TAP TRAIN ==========")
print(round(cor_matrix, 4))
```
```{r}
library(reshape2)

# Chuyển ma trận sang dạng long
cor_melted <- melt(cor_matrix)

# Vẽ heatmap
ggplot(cor_melted, aes(x = Var1, y = Var2, fill = value)) +
  geom_tile(color = "white") +
  geom_text(aes(label = round(value, 2)), size = 3) +
  scale_fill_gradient2(
    low     = "#2166AC",
    mid     = "white", 
    high    = "#D6604D",
    midpoint = 0,
    limits  = c(-1, 1),
    name    = "Tuong quan"
  ) +
  theme_minimal() +
  theme(axis.text.x = element_text(angle = 45, hjust = 1)) +
  labs(title = "Ma tran tuong quan - Tap Train",
       x = "", y = "")
```

4, Xây dựng mô hình
4.1, Mô hình hồi quy tuyến tính đa biến trên tập huấn luyện
- Mô hình hồi quy
```{r}
# Xây dựng mô hình hồi quy tuyến tính đa biến
model_lm <- lm(target ~ ., data = train_data)

# Tóm tắt mô hình
summary(model_lm)
# Lấy trực tiếp từ summary() - chính xác nhất
model_summary <- summary(model_lm)

R2_train      <- model_summary$r.squared
R2_adj_train  <- model_summary$adj.r.squared

cat("========== DANH GIA MO HINH - TAP TRAIN ==========\n")
cat(paste("MSE        :", round(MSE_train,     4), "\n"))
cat(paste("RMSE       :", round(RMSE_train,    4), "\n"))
cat(paste("R²         :", round(R2_train,      4), "\n"))
cat(paste("R² hiệu chỉnh:", round(R2_adj_train, 4), "\n"))
```
4.2, Chọn biến
a, Lựa chọn tập con tốt nhất
```{r}
library(leaps)

# Thực hiện Best Subset Selection
best_subset <- regsubsets(target ~ ., 
                          data      = train_data,
                          nvmax     = 10,
                          method    = "exhaustive")

best_summary <- summary(best_subset)

# ============================================================
# TINH AIC
# ============================================================
n <- nrow(train_data)

# Hàm tính AIC từ regsubsets
calc_aic <- function(best_summary, n) {
  # RSS = SSE của từng mô hình
  rss <- best_summary$rss
  # Số biến (k) + 1 intercept
  k   <- 1:length(rss) + 1
  # Công thức AIC
  aic <- n * log(rss / n) + 2 * k
  return(aic)
}

aic_values <- calc_aic(best_summary, n)

# ============================================================
# TIM MH TOT NHAT THEO TUNG TIEU CHI
# ============================================================
best_adjr2 <- which.max(best_summary$adjr2)
best_cp    <- which.min(best_summary$cp)
best_bic   <- which.min(best_summary$bic)
best_aic   <- which.min(aic_values)

cat("========== MÔ HÌNH TỐT NHẤT THEO TỪNG TIÊU CHÍ ==========\n")
cat(paste("R² hiệu chỉnh cao nhất : mô hình có", best_adjr2, "biến\n"))
cat(paste("Cp nhỏ nhất            : mô hình có", best_cp,    "biến\n"))
cat(paste("AIC nhỏ nhất           : mô hình có", best_aic,   "biến\n"))
cat(paste("BIC nhỏ nhất           : mô hình có", best_bic,   "biến\n"))

# ============================================================
# BANG TONG HOP
# ============================================================
criteria_table <- data.frame(
  So_bien  = 1:10,
  R2_hc    = round(best_summary$adjr2, 4),
  Cp       = round(best_summary$cp,    4),
  AIC      = round(aic_values,          4),
  BIC      = round(best_summary$bic,   4)
)

print("========== BANG SO SANH CAC TIEU CHI ==========")
print(criteria_table)
```
- Biến được chọn theo từng tiêu chí
```{r}
cat("========== BIEN DUOC CHON THEO R² HIỆU CHỈNH ==========\n")
print(coef(best_subset, best_adjr2))

cat("========== BIEN DUOC CHON THEO Cp ==========\n")
print(coef(best_subset, best_cp))

cat("========== BIEN DUOC CHON THEO AIC ==========\n")
print(coef(best_subset, best_aic))

cat("========== BIEN DUOC CHON THEO BIC ==========\n")
print(coef(best_subset, best_bic))
```
- Biểu đồ so sánh từng tiêu chí
```{r}
par(mfrow = c(2, 2))

# R² hiệu chỉnh
plot(best_summary$adjr2,
     type = "b", pch = 19, col = "#2166AC",
     xlab = "So bien", ylab = "R² hieu chinh",
     main = "R² hieu chinh")
points(best_adjr2, best_summary$adjr2[best_adjr2],
       col = "red", pch = 19, cex = 2)

# Cp
plot(best_summary$cp,
     type = "b", pch = 19, col = "#4DAC26",
     xlab = "So bien", ylab = "Cp",
     main = "Mallows Cp")
points(best_cp, best_summary$cp[best_cp],
       col = "red", pch = 19, cex = 2)

# AIC
plot(aic_values,
     type = "b", pch = 19, col = "#762A83",
     xlab = "So bien", ylab = "AIC",
     main = "AIC")
points(best_aic, aic_values[best_aic],
       col = "red", pch = 19, cex = 2)

# BIC
plot(best_summary$bic,
     type = "b", pch = 19, col = "#D6604D",
     xlab = "So bien", ylab = "BIC",
     main = "BIC")
points(best_bic, best_summary$bic[best_bic],
       col = "red", pch = 19, cex = 2)

par(mfrow = c(1, 1))
```

- Lựa chọn từng bước
```{r}
# Mô hình đầy đủ (tất cả biến)
model_full <- lm(target ~ ., data = train_data)

# Mô hình rỗng (chỉ có intercept)
model_null <- lm(target ~ 1, data = train_data)

# ============================================================
# 1. FORWARD SELECTION 
# ============================================================
model_forward <- step(model_null,
                      scope     = list(lower = model_null, 
                                       upper = model_full),
                      direction = "forward",
                      trace     = 1)   # trace=1 để xem từng bước

cat("\n========== KQ FORWARD SELECTION ==========\n")
summary(model_forward)

# ============================================================
# 2. BACKWARD ELIMINATION
# ============================================================
model_backward <- step(model_full,
                       direction = "backward",
                       trace     = 1)

cat("\n========== KQ BACKWARD ELIMINATION ==========\n")
summary(model_backward)

# ============================================================
# 3. STEPWISE 
# ============================================================
model_stepwise <- step(model_null,
                       scope     = list(lower = model_null, 
                                        upper = model_full),
                       direction = "both",
                       trace     = 1)

cat("\n========== KQ STEPWISE (HỖN HỢP) ==========\n")
summary(model_stepwise)
```
```{r}
# ============================================================
# ĐÁNH GIÁ 3 MÔ HÌNH STEPWISE - 4 TIÊU CHÍ
# ============================================================

# Hàm tính đầy đủ các chỉ số
evaluate_model <- function(model, train_data, test_data) {
  
  # --- Tập Train ---
  pred_train   <- predict(model, newdata = train_data)
  actual_train <- train_data$target
  
  MSE_train  <- mean((actual_train - pred_train)^2)
  RMSE_train <- sqrt(MSE_train)
  R2_train   <- summary(model)$r.squared
  R2_adj     <- summary(model)$adj.r.squared
  
  # --- Tập Test ---
  pred_test   <- predict(model, newdata = test_data)
  actual_test <- test_data$target
  
  MSE_test  <- mean((actual_test - pred_test)^2)
  RMSE_test <- sqrt(MSE_test)
  R2_test   <- cor(actual_test, pred_test)^2
  
  return(list(
    Train = c(MSE  = round(MSE_train,  4),
              RMSE = round(RMSE_train, 4),
              R2   = round(R2_train,   4),
              R2_adj = round(R2_adj,   4)),
    Test  = c(MSE  = round(MSE_test,   4),
              RMSE = round(RMSE_test,  4),
              R2   = round(R2_test,    4),
              R2_adj = NA)
  ))
}

# Tính chỉ số cho 3 mô hình
metrics_forward  <- evaluate_model(model_forward,  train_data, test_data)
metrics_backward <- evaluate_model(model_backward, train_data, test_data)
metrics_stepwise <- evaluate_model(model_stepwise, train_data, test_data)

# ============================================================
# BẢNG TỔNG HỢP TRAIN
# ============================================================
table_train <- data.frame(
  Chi_so   = c("MSE", "RMSE", "R²", "R² hieu chinh"),
  Forward  = metrics_forward$Train,
  Backward = metrics_backward$Train,
  Stepwise = metrics_stepwise$Train
)

cat("========== ĐÁNH GIÁ TRÊN TẬP TRAIN ==========\n")
print(table_train, row.names = FALSE)



```
- Mô hình hồi quy 6 biến
```{r}
# Xem biến được chọn từ tất cả phương pháp
cat("===== Best Subset (BIC) =====\n")
print(coef(best_subset, best_bic))

cat("===== Best Subset (AIC) =====\n")
print(coef(best_subset, best_aic))

cat("===== Best Subset (Adj R²) =====\n")
print(coef(best_subset, best_adjr2))

cat("===== Forward =====\n")
print(coef(model_forward))

cat("===== Backward =====\n")
print(coef(model_backward))

cat("===== Stepwise =====\n")
print(coef(model_stepwise))
```


```{r}
# ============================================================
# MÔ HÌNH HỒI QUY ĐA BIẾN - TẬP BIẾN TỐT NHẤT (6 BIẾN)
# ============================================================

# Xây dựng mô hình với 6 biến tốt nhất
model_best6 <- lm(target ~ bmi + bp + s1 + s2 + s3 + s5, 
                  data = train_data)

# Tóm tắt mô hình
cat("========== TÓM TẮT MÔ HÌNH - 6 BIẾN TỐT NHẤT ==========\n")
summary(model_best6)
```
4.3, Phương pháp chính quy hóa
a, Hồi quy Lasso
```{r}
# ============================================================
# HỒI QUY LASSO - TÌM LAMBDA TỐI ƯU
# ============================================================

library(glmnet)

# Chuẩn bị dữ liệu dạng ma trận
X_train <- as.matrix(train_data[, -which(names(train_data) == "target")])
y_train <- train_data$target

# ============================================================
# TÌM LAMBDA TỐI ƯU BẰNG CROSS-VALIDATION (10-FOLD)
# ============================================================
set.seed(2026)
cv_lasso <- cv.glmnet(X_train, y_train,
                      alpha   = 1,        # alpha=1: Lasso
                      nfolds  = 10)       # 10-fold CV

# Lambda tối ưu
lambda_min <- cv_lasso$lambda.min    # Lambda cho MSE nhỏ nhất
lambda_1se <- cv_lasso$lambda.1se    # Lambda đơn giản hơn (1 SE rule)

cat("========== KẾT QUẢ TÌM LAMBDA ==========\n")
cat(paste("Lambda min (MSE nho nhat) :", round(lambda_min, 6), "\n"))
cat(paste("Lambda 1SE (don gian hon) :", round(lambda_1se, 6), "\n"))

# ============================================================
# BIỂU ĐỒ CROSS-VALIDATION
# ============================================================
plot(cv_lasso,
     main = "Lasso - Cross Validation")

# Thêm chú thích
abline(v = log(lambda_min), col = "red",  lty = 2, lwd = 2)
abline(v = log(lambda_1se), col = "blue", lty = 2, lwd = 2)
legend("topright",
       legend = c(paste("lambda.min =", round(lambda_min, 4)),
                  paste("lambda.1se =", round(lambda_1se, 4))),
       col    = c("red", "blue"),
       lty    = 2, lwd = 2, cex = 0.9)
```

```{r}
# ============================================================
# FIT MÔ HÌNH LASSO TRÊN TẬP TRAIN
# ============================================================

# Fit mô hình Lasso với lambda.min
model_lasso <- glmnet(X_train, y_train,
                      alpha  = 1,
                      lambda = lambda_min)

# ============================================================
# HỆ SỐ CỦA MÔ HÌNH LASSO
# ============================================================
cat("========== HỆ SỐ MÔ HÌNH LASSO (lambda.min) ==========\n")
lasso_coef <- coef(model_lasso)
print(lasso_coef)

# Biến được chọn (hệ số khác 0)
selected_vars <- rownames(lasso_coef)[which(lasso_coef != 0)]
selected_vars <- selected_vars[selected_vars != "(Intercept)"]
cat("\nBien duoc chon (he so khac 0):\n")
cat(paste(selected_vars, collapse = ", "), "\n")
cat(paste("So bien duoc chon:", length(selected_vars), "\n"))

# ============================================================
# ĐÁNH GIÁ TRÊN TẬP TRAIN
# ============================================================
pred_lasso_train <- predict(model_lasso, 
                            newx   = X_train,
                            s      = lambda_min)

actual_train     <- train_data$target

MSE_lasso_train  <- mean((actual_train - pred_lasso_train)^2)
RMSE_lasso_train <- sqrt(MSE_lasso_train)

# Tính R² và R² hiệu chỉnh thủ công
SS_res   <- sum((actual_train - pred_lasso_train)^2)
SS_tot   <- sum((actual_train - mean(actual_train))^2)
R2_lasso_train   <- 1 - SS_res / SS_tot

n        <- nrow(train_data)
k        <- length(selected_vars)
R2_adj_lasso_train <- 1 - (1 - R2_lasso_train) * (n - 1) / (n - k - 1)

cat("========== ĐÁNH GIÁ MÔ HÌNH LASSO - TẬP TRAIN ==========\n")
cat(paste("MSE           :", round(MSE_lasso_train,     4), "\n"))
cat(paste("RMSE          :", round(RMSE_lasso_train,    4), "\n"))
cat(paste("R²            :", round(R2_lasso_train,      4), "\n"))
cat(paste("R² hieu chinh :", round(R2_adj_lasso_train,  4), "\n"))


```
b, Hồi quy Ridge
```{r}
# ============================================================
# HỒI QUY RIDGE - TÌM LAMBDA TỐI ƯU
# ============================================================

# Chuẩn bị dữ liệu dạng ma trận
X_train <- as.matrix(train_data[, -which(names(train_data) == "target")])
y_train <- train_data$target
X_test  <- as.matrix(test_data[, -which(names(test_data) == "target")])
y_test  <- test_data$target

# ============================================================
# TÌM LAMBDA TỐI ƯU BẰNG CROSS-VALIDATION (10-FOLD)
# ============================================================
set.seed(2026)
cv_ridge <- cv.glmnet(X_train, y_train,
                      alpha  = 0,        # alpha=0: Ridge
                      nfolds = 10)

# Lambda tối ưu
lambda_min_ridge <- cv_ridge$lambda.min
lambda_1se_ridge <- cv_ridge$lambda.1se

cat("========== KẾT QUẢ TÌM LAMBDA - RIDGE ==========\n")
cat(paste("Lambda min (MSE nho nhat) :", round(lambda_min_ridge, 6), "\n"))
cat(paste("Lambda 1SE (don gian hon) :", round(lambda_1se_ridge, 6), "\n"))
# ============================================================
# BIỂU ĐỒ CROSS-VALIDATION - RIDGE (FIX ĐƯỜNG NÉT ĐỨT)
# ============================================================
plot(cv_ridge,
     main = "Ridge - Cross Validation\n(Chon Lambda toi uu)")

# Fix: dùng log âm vì trục x là -Log(λ)
abline(v = -log(lambda_min_ridge), col = "red",  lty = 2, lwd = 2)
abline(v = -log(lambda_1se_ridge), col = "blue", lty = 2, lwd = 2)

legend("topright",
       legend = c(paste("lambda.min =", round(lambda_min_ridge, 4)),
                  paste("lambda.1se =", round(lambda_1se_ridge, 4))),
       col    = c("red", "blue"),
       lty    = 2, lwd = 2, cex = 0.9)

       
```

```{r}
# ============================================================  
# FIT MÔ HÌNH RIDGE                                          
# ============================================================  
model_ridge <- glmnet(X_train, y_train,                      
                      alpha  = 0,                             
                      lambda = lambda_min_ridge)
# ============================================================
# HỆ SỐ CỦA MÔ HÌNH RIDGE
# ============================================================
cat("========== HỆ SỐ MÔ HÌNH RIDGE (lambda.min) ==========\n")
ridge_coef <- coef(model_ridge)
print(ridge_coef)

# Ridge không đưa hệ số về 0 nên tất cả biến đều được giữ
cat("\nLuu y: Ridge khong loai bien, tat ca bien deu duoc giu lai\n")
cat(paste("So bien su dung:", nrow(ridge_coef) - 1, "\n"))

# ============================================================
# ĐÁNH GIÁ TRÊN TẬP TRAIN
# ============================================================
pred_ridge_train <- predict(model_ridge,
                            newx = X_train,
                            s    = lambda_min_ridge)

MSE_ridge_train  <- mean((y_train - pred_ridge_train)^2)
RMSE_ridge_train <- sqrt(MSE_ridge_train)

SS_res_train     <- sum((y_train - pred_ridge_train)^2)
SS_tot_train     <- sum((y_train - mean(y_train))^2)
R2_ridge_train   <- 1 - SS_res_train / SS_tot_train

n                <- nrow(train_data)
k                <- nrow(ridge_coef) - 1   # tất cả 10 biến
R2_adj_ridge_train <- 1 - (1 - R2_ridge_train) * (n - 1) / (n - k - 1)

cat("========== ĐÁNH GIÁ MÔ HÌNH RIDGE - TẬP TRAIN ==========\n")
cat(paste("MSE           :", round(MSE_ridge_train,     4), "\n"))
cat(paste("RMSE          :", round(RMSE_ridge_train,    4), "\n"))
cat(paste("R²            :", round(R2_ridge_train,      4), "\n"))
cat(paste("R² hieu chinh :", round(R2_adj_ridge_train,  4), "\n"))
```
- Hồi quy thành phần chính
```{r}
library(pls)

# ============================================================
# TÌM SỐ THÀNH PHẦN TỐI ƯU BẰNG CROSS-VALIDATION
# ============================================================
set.seed(2026)
cv_pcr <- pcr(target ~ .,
              data       = train_data,
              scale      = FALSE,   # đã chuẩn hóa rồi nên FALSE
              validation = "CV",    # cross-validation
              segments   = 10)      # 10-fold CV

# Tóm tắt kết quả CV
summary(cv_pcr)

# ============================================================
# BIỂU ĐỒ RMSEP - TÌM SỐ THÀNH PHẦN TỐI ƯU
# ============================================================
validationplot(cv_pcr,
               val.type = "RMSEP",
               main     = "PCR - Chon so thanh phan toi uu (RMSEP)",
               xlab     = "So thanh phan chinh (M)",
               ylab     = "RMSEP")

# Tìm số thành phần có RMSEP nhỏ nhất
rmsep_vals  <- RMSEP(cv_pcr)$val[1, 1, ]   # lấy CV RMSEP
best_M      <- which.min(rmsep_vals) - 1    # -1 vì index bắt đầu từ 0

cat("========== SỐ THÀNH PHẦN TỐI ƯU ==========\n")
cat(paste("So thanh phan toi uu (M) :", best_M, "\n"))

# Đánh dấu điểm tối ưu trên biểu đồ
abline(v   = best_M, col = "red", lty = 2, lwd = 2)
legend("topright",
       legend = paste("M toi uu =", best_M),
       col    = "red",
       lty    = 2, lwd = 2, cex = 0.9)
```

```{r}
# ============================================================
# FIT MÔ HÌNH PCR VỚI SỐ THÀNH PHẦN TỐI ƯU
# ============================================================
model_pcr <- pcr(target ~ .,
                 data   = train_data,
                 scale  = FALSE,
                 ncomp  = best_M)

# Tóm tắt mô hình
cat("========== TÓM TẮT MÔ HÌNH PCR ==========\n")
summary(model_pcr)

# ============================================================
# PHƯƠNG SAI GIẢI THÍCH ĐƯỢC CỦA TỪNG THÀNH PHẦN
# ============================================================
explained_var <- explvar(model_pcr)

cat("========== PHƯƠNG SAI GIẢI THÍCH ĐƯỢC ==========\n")
var_table <- data.frame(
  Thanh_phan     = paste0("PC", 1:best_M),
  Phuong_sai     = round(explained_var, 4),
  Luy_ke         = round(cumsum(explained_var), 4)
)
print(var_table, row.names = FALSE)

# ============================================================
# ĐÁNH GIÁ TRÊN TẬP TRAIN
# ============================================================
pred_pcr_train <- predict(model_pcr,
                          newdata = train_data,
                          ncomp   = best_M)

actual_train     <- train_data$target

MSE_pcr_train    <- mean((actual_train - pred_pcr_train)^2)
RMSE_pcr_train   <- sqrt(MSE_pcr_train)

SS_res_train     <- sum((actual_train - pred_pcr_train)^2)
SS_tot_train     <- sum((actual_train - mean(actual_train))^2)
R2_pcr_train     <- 1 - SS_res_train / SS_tot_train

n                <- nrow(train_data)
R2_adj_pcr_train <- 1 - (1 - R2_pcr_train) * (n - 1) / (n - best_M - 1)

cat("========== ĐÁNH GIÁ MÔ HÌNH PCR - TẬP TRAIN ==========\n")
cat(paste("So thanh phan (M) :", best_M,                        "\n"))
cat(paste("MSE               :", round(MSE_pcr_train,    4),    "\n"))
cat(paste("RMSE              :", round(RMSE_pcr_train,   4),    "\n"))
cat(paste("R²                :", round(R2_pcr_train,     4),    "\n"))
cat(paste("R² hieu chinh     :", round(R2_adj_pcr_train, 4),    "\n"))


```

5, So sánh lựa chọn mô hình
```{r}
# ============================================================
# SO SÁNH MÔ HÌNH BẰNG CROSS-VALIDATION RMSE (10-FOLD)
# ============================================================

library(caret)
library(glmnet)
library(pls)

set.seed(2026)

# Thiết lập 10-fold CV
ctrl <- trainControl(method  = "cv",
                     number  = 10,
                     verboseIter = FALSE)

# ============================================================
# 1. OLS FULL (10 biến)
# ============================================================
set.seed(2026)
cv_ols_full <- train(target ~ .,
                     data      = train_data,
                     method    = "lm",
                     trControl = ctrl)

rmse_ols_full <- cv_ols_full$results$RMSE

# ============================================================
# 2. OLS 6 BIẾN (thay tên biến đúng theo kết quả của bạn)
# ============================================================
set.seed(2026)
cv_ols_6 <- train(target ~ bmi + bp + s1 + s2 + s3 + s5,
                  data      = train_data,
                  method    = "lm",
                  trControl = ctrl)

rmse_ols_6 <- cv_ols_6$results$RMSE

# ============================================================
# 3. RIDGE
# ============================================================
set.seed(2026)
cv_ridge_caret <- train(target ~ .,
                        data      = train_data,
                        method    = "glmnet",
                        trControl = ctrl,
                        tuneGrid  = expand.grid(
                          alpha  = 0,
                          lambda = lambda_min_ridge))

rmse_ridge <- cv_ridge_caret$results$RMSE

# ============================================================
# 4. LASSO
# ============================================================
set.seed(2026)
cv_lasso_caret <- train(target ~ .,
                        data      = train_data,
                        method    = "glmnet",
                        trControl = ctrl,
                        tuneGrid  = expand.grid(
                          alpha  = 1,
                          lambda = lambda_min))

rmse_lasso <- cv_lasso_caret$results$RMSE

# ============================================================
# 5. PCR
# ============================================================
set.seed(2026)
cv_pcr_caret <- train(target ~ .,
                      data      = train_data,
                      method    = "pcr",
                      trControl = ctrl,
                      tuneGrid  = data.frame(ncomp = best_M))

rmse_pcr <- cv_pcr_caret$results$RMSE

# ============================================================
# BẢNG SO SÁNH CV RMSE
# ============================================================
compare_cv <- data.frame(
  Mo_hinh = c("OLS Full (10 bien)",
              "OLS (6 bien)",
              "Ridge",
              "Lasso",
              "PCR"),
  CV_RMSE = round(c(rmse_ols_full,
                    rmse_ols_6,
                    rmse_ridge,
                    rmse_lasso,
                    rmse_pcr), 4)
)

# Sắp xếp theo CV RMSE tăng dần
compare_cv <- compare_cv[order(compare_cv$CV_RMSE), ]

cat("========== SO SÁNH MÔ HÌNH - CV RMSE (10-FOLD) ==========\n")
print(compare_cv, row.names = FALSE)

# Mô hình tốt nhất
cat("\n========== MÔ HÌNH TỐT NHẤT ==========\n")
cat(paste("CV RMSE nho nhat:",
          compare_cv$Mo_hinh[1], "-",
          compare_cv$CV_RMSE[1], "\n"))

```
```{r}
#install.packages("Metrics")
```


6, Đánh giá trên tập test
```{r}
# ============================================================
# HỒI QUY RIDGE - ĐÁNH GIÁ MÔ HÌNH TIỂU ĐƯỜNG (KAGGLE)
# ============================================================
# install.packages(c("glmnet", "ggplot2", "gridExtra", "Metrics"))
library(glmnet)
library(ggplot2)
library(gridExtra)
library(Metrics)  # rmse, mae

# ============================================================
# BƯỚC 1: CHUẨN BỊ MA TRẬN X VÀ VECTOR Y
# ============================================================
# Giả sử cột mục tiêu là "Outcome" (0/1) hoặc biến liên tục
# Thay "Outcome" bằng tên cột mục tiêu thực tế của bạn

target_col <- "target"   # <-- ĐỔI NẾU CẦN

X_train <- as.matrix(train_data[, !names(train_data) %in% target_col])
y_train <- train_data[[target_col]]

X_test  <- as.matrix(test_data[, !names(test_data) %in% target_col])
y_test  <- test_data[[target_col]]

# ============================================================
# BƯỚC 2: CHỌN LAMBDA TỐI ƯU BẰNG CROSS-VALIDATION
# ============================================================
set.seed(2026)
cv_ridge <- cv.glmnet(
  x      = X_train,
  y      = y_train,
  alpha  = 0,          # alpha = 0 → Ridge
  nfolds = 10
)

best_lambda <- cv_ridge$lambda.min
cat("=== Lambda tối ưu (CV) ===\n")
cat(sprintf("lambda.min  = %.6f\n", cv_ridge$lambda.min))
cat(sprintf("lambda.1se  = %.6f\n\n", cv_ridge$lambda.1se))

# ============================================================
# BƯỚC 3: HUẤN LUYỆN MÔ HÌNH RIDGE VỚI LAMBDA TỐI ƯU
# ============================================================
ridge_model <- glmnet(
  x     = X_train,
  y     = y_train,
  alpha = 0,
  lambda = best_lambda
)

# In hệ số hồi quy
cat("=== Hệ số hồi quy Ridge ===\n")
print(coef(ridge_model))
cat("\n")

# ============================================================
# BƯỚC 4: DỰ ĐOÁN
# ============================================================
pred_train <- as.vector(predict(ridge_model, newx = X_train, s = best_lambda))
pred_test  <- as.vector(predict(ridge_model, newx = X_test,  s = best_lambda))

# ============================================================
# BƯỚC 5: HÀM TÍNH CÁC CHỈ SỐ ĐÁNH GIÁ
# ============================================================
evaluate_model <- function(actual, predicted, dataset_name) {
  ss_res <- sum((actual - predicted)^2)
  ss_tot <- sum((actual - mean(actual))^2)
  r2     <- 1 - ss_res / ss_tot
  rmse_v <- rmse(actual, predicted)
  mae_v  <- mae(actual, predicted)
  mse_v  <- mean((actual - predicted)^2)
  
  cat(sprintf("---------- %s ----------\n", dataset_name))
  cat(sprintf("  R²   (R-squared) : %.4f\n", r2))
  cat(sprintf("  MSE  (Mean Sq E) : %.4f\n", mse_v))
  cat(sprintf("  RMSE             : %.4f\n", rmse_v))
  cat(sprintf("  MAE              : %.4f\n\n", mae_v))
  
  return(list(r2 = r2, mse = mse_v, rmse = rmse_v, mae = mae_v))
}

cat("========== KẾT QUẢ ĐÁNH GIÁ MÔ HÌNH RIDGE ==========\n\n")
metrics_train <- evaluate_model(y_train, pred_train, "TẬP TRAIN")
metrics_test  <- evaluate_model(y_test,  pred_test,  "TẬP TEST")

# Bảng so sánh
comparison <- data.frame(
  Chi_so = c("R^2", "MSE", "RMSE", "MAE"),
  Train   = round(c(metrics_train$r2, metrics_train$mse,
                    metrics_train$rmse, metrics_train$mae), 4),
  Test    = round(c(metrics_test$r2,  metrics_test$mse,
                    metrics_test$rmse, metrics_test$mae), 4)
)
cat("========== BẢNG SO SÁNH TRAIN vs TEST ==========\n")
print(comparison, row.names = FALSE)
cat("\n")

# ============================================================
# BƯỚC 6: BIỂU ĐỒ
# ============================================================

# --- 6.1: Giá trị thực vs Dự đoán (Train) ---
df_train <- data.frame(Actual = y_train, Predicted = pred_train)
p1 <- ggplot(df_train, aes(x = Actual, y = Predicted)) +
  geom_point(alpha = 0.5, color = "#2196F3", size = 2) +
  geom_abline(slope = 1, intercept = 0,
              color = "red", linewidth = 1, linetype = "dashed") +
  labs(
    title    = "Train: Thực tế vs Dự đoán",
    subtitle = sprintf("R² = %.4f | RMSE = %.4f", metrics_train$r2, metrics_train$rmse),
    x = "Giá trị thực tế",
    y = "Giá trị dự đoán"
  ) +
  theme_bw(base_size = 13) +
  theme(plot.title = element_text(face = "bold"))

# --- 6.2: Giá trị thực vs Dự đoán (Test) ---
df_test <- data.frame(Actual = y_test, Predicted = pred_test)
p2 <- ggplot(df_test, aes(x = Actual, y = Predicted)) +
  geom_point(alpha = 0.6, color = "#4CAF50", size = 2) +
  geom_abline(slope = 1, intercept = 0,
              color = "red", linewidth = 1, linetype = "dashed") +
  labs(
    title    = "Test: Thực tế vs Dự đoán",
    subtitle = sprintf("R² = %.4f | RMSE = %.4f", metrics_test$r2, metrics_test$rmse),
    x = "Giá trị thực tế",
    y = "Giá trị dự đoán"
  ) +
  theme_bw(base_size = 13) +
  theme(plot.title = element_text(face = "bold"))

# --- 6.3: Phần dư (Residuals) - Train ---
df_train$Residual <- df_train$Actual - df_train$Predicted
p3 <- ggplot(df_train, aes(x = Predicted, y = Residual)) +
  geom_point(alpha = 0.5, color = "#FF9800", size = 2) +
  geom_hline(yintercept = 0, color = "red",
             linewidth = 1, linetype = "dashed") +
  labs(
    title = "Train: Phần dư vs Dự đoán",
    x = "Giá trị dự đoán",
    y = "Phần dư (Residual)"
  ) +
  theme_bw(base_size = 13) +
  theme(plot.title = element_text(face = "bold"))

# --- 6.4: Phần dư (Residuals) - Test ---
df_test$Residual <- df_test$Actual - df_test$Predicted
p4 <- ggplot(df_test, aes(x = Predicted, y = Residual)) +
  geom_point(alpha = 0.6, color = "#9C27B0", size = 2) +
  geom_hline(yintercept = 0, color = "red",
             linewidth = 1, linetype = "dashed") +
  labs(
    title = "Test: Phần dư vs Dự đoán",
    x = "Giá trị dự đoán",
    y = "Phần dư (Residual)"
  ) +
  theme_bw(base_size = 13) +
  theme(plot.title = element_text(face = "bold"))

# --- 6.5: Cross-Validation Lambda ---
p5 <- ggplot(data.frame(
  log_lambda = log(cv_ridge$lambda),
  mse        = cv_ridge$cvm
), aes(x = log_lambda, y = mse)) +
  geom_line(color = "#E91E63", linewidth = 1) +
  geom_vline(xintercept = log(best_lambda),
             linetype = "dashed", color = "blue", linewidth = 1) +
  labs(
    title    = "Cross-Validation: Chọn Lambda",
    subtitle = sprintf("Lambda tối ưu = %.5f", best_lambda),
    x = "log(Lambda)",
    y = "MSE (CV)"
  ) +
  theme_bw(base_size = 13) +
  theme(plot.title = element_text(face = "bold"))

# --- 6.6: Hệ số Ridge theo Lambda ---
# Lấy toàn bộ đường regularization path
ridge_full <- glmnet(X_train, y_train, alpha = 0)
coef_matrix <- as.matrix(coef(ridge_full))[-1, ]  # bỏ intercept

df_coef <- data.frame(
  log_lambda = rep(log(ridge_full$lambda), each = nrow(coef_matrix)),
  coefficient = as.vector(coef_matrix),
  variable    = rep(rownames(coef_matrix), times = ncol(coef_matrix))
)

p6 <- ggplot(df_coef, aes(x = log_lambda, y = coefficient,
                           color = variable, group = variable)) +
  geom_line(linewidth = 0.9) +
  geom_vline(xintercept = log(best_lambda),
             linetype = "dashed", color = "black", linewidth = 1) +
  labs(
    title    = "Ridge: Hệ số theo log(Lambda)",
    subtitle = "Đường đứt: lambda tối ưu",
    x = "log(Lambda)",
    y = "Hệ số (Coefficient)",
    color = "Biến"
  ) +
  theme_bw(base_size = 13) +
  theme(plot.title = element_text(face = "bold"),
        legend.position = "right")

# --- In tất cả biểu đồ ra 1 lưới ---
grid.arrange(p1, p2, p3, p4, p5, p6, ncol = 2)
```


```{r}
# Biểu đồ: Giá trị thực tế vs Dự đoán trên tập TEST
df_test <- data.frame(Actual = y_test, Predicted = pred_test)

ggplot(df_test, aes(x = Actual, y = Predicted)) +
  geom_point(alpha = 0.6, color = "#4CAF50", size = 2.5) +
  geom_abline(slope = 1, intercept = 0,
              color = "red", linewidth = 1, linetype = "dashed") +
  labs(
    title    = "Test: Gia tri thuc te vs Du doan (Ridge Regression)",
    x = "Chỉ số bệnh tiểu đường thực tế",
    y = "Chỉ số bệnh tiểu đường dự đoán"
  ) +
  theme_bw(base_size = 13) +
  theme(plot.title = element_text(face = "bold"))
```

